【裁判字號】    92,繼,1039
【裁判日期】    920930
【裁判案由】    
【裁判全文】
臺灣臺南地方法院民事裁定                        九十二年度繼字第一○三九號
    聲  請  人  台南縣白河鎮農會
    法定代理人  乙○○
                        送達.
右聲請人聲請為被繼承人丙○○指定遺產管理人事件，本院裁定如左：
    主      文
選任財政部國有財產局台灣南區辦事處台南分處為被繼承人丙○○之遺產管理人。
聲請程序費用由被繼承人丙○○之遺產負擔。
    理      由
一、按繼承開始時，繼承人之有無不明，而不能依民法第一千一百七十七條選定遺產
    管理人時，得由利害關係人聲請法院選任之；又按繼承人因故不能管理遺產，或
    未委任遺產管理人，被繼承人亦無遺囑指定者，得由利害關係人聲請法院選任遺
    產管理人，民法第一千一百七十八條第二項、非訟事件法第七十九條第一項分別
    定有明文。
二、本件聲請意旨略以：被繼承人丙○○所有坐落台南縣白河鎮○○○段三三三之三
    地號土地，於民國八十三年十一月八日設定第一順位之最高限額抵押權新台幣（
    下同）肆拾萬元予聲請人，丙○○並於九十年十月八日向聲請人借款參拾萬元。
    嗣丙○○不幸於九十二年三月二十一日去世，查無繼承人得繼承丙○○所遺之前
    開不動產，致丙○○所遺留之前開不動產無人繼承，而聲請人係被繼承人之債權
    人，為利害關係人，為此爰依民法第一千一百七十八條第二項及非訟事件法第七
    十八條第一項之規定，聲請裁定指定財政部國有財產局台灣南區辦事處台南分處
    為被繼承人丙○○之遺產管理人等語。
三、經查：聲請人主張之前開事實，業據提出除戶謄本七件、繼承系統表一件、土地
    登記謄本一件為證，是聲請人之主張堪信為真實。又被繼承人丙○○查無法定繼
    承人存在，又未依民法第一千一百七十七條之規定選定遺產管理人，亦未以遺囑
    指定遺產管理人，而聲請人為被繼承人之債權人，故其以利害關係人聲請選任被
    繼承人之遺產管理人，核與上開規定並無不合，應予准許。
四、按公示催告期限屆滿，無繼承人承認繼承時，其遺產於清償債權，並交付遺贈物
    後，如有剩餘，歸屬國庫；又按非公用國有財產以財政部國有財產局為管理機關
    ，民法第一千一百八十五條、國有財產法第十二條分別定有明文。查本件被繼承
    人丙○○既查無法定繼承人存在，又未依民法第一千一百七十七條之規定選定遺
    產管理人，亦未以遺囑指定遺產管理人，而被繼承人之上開遺產係坐落在台南縣
    ，倘該遺產無人承認繼承時，將於清償債權，交付遺贈物後，歸屬國庫。為使被
    繼承人丙○○遺產之處置順利進行，本院認選任財政部國有財產局台灣南區辦事
    處台南分處為被繼承人丙○○之遺產管理人為適當。
五、依非訟事件法第八條第二項、民事訴訟法第七十八條，裁定如主文。
中      華      民      國    九十二    年      九      月      三十    日
                                  臺灣臺南地方法院家事法庭
~B法      官  葉惠玲
右為正本係照原本作成。
如對本裁定抗告須於裁定送達後十日內向本院提出抗告狀，並應繳納抗告費新台幣四
十五元。
中      華      民      國    九十二    年      九      月      三十    日
~B法院書記官  林靜慧


司法院資訊處製作；財團法人民間司法改革基金會備份。
